臺灣彰化地方法院刑事判決　　　　　　 100年度訴字第750號
公　訴　人　臺灣彰化地方法院檢察署檢察官
被　　　告　高世佳
選任辯護人　何崇民律師
　　　　　　黃鈴律師
上列被告因強盜案件，經檢察官提起公訴（100年度偵字第4020號
），本院判決如下：
    主  文
高世佳犯如附表所示之罪，各處如附表所示之刑，應執行有期徒
刑捌年陸月。扣案之黑色塑膠袋壹個、全罩式安全帽壹頂及鐵鋸
壹支均沒收。
    犯罪事實
一、高世佳意圖為自己不法之所有，於如附表所示犯罪時間，駕
    駛車牌號碼9173-WG 號自用小客車（前方車牌以泥土塗抹、
    後方車牌以黑色塑膠袋遮蔽），依序前往附表編號1 至4 所
    示犯罪地點，以如附表所示之強盜方式，喝令附表所載之被
    害人（即便利商店及加油站工作人員），至被害人不能抗拒
    ，各依高世佳指示將如附表所示財物交付高世佳，高世佳於
    得手後即駕駛上述車輛逃離現場。嗣警方接獲報案，即趕往
    如附表所示編號1 之犯罪現場，並通報線上警網攔捕可疑車
    輛，於民國（下同）100 年5 月3 日5 時許，在彰化縣北斗
    鎮○○路發現符合報案電話描述之作案車輛，經警駕車一路
    尾隨追逐，於同日5 時20分許，在同鎮○○路17之2 號路口
    處，高世佳駕車失控撞上路燈而遭警逮捕，警員並當場查扣
    高世佳所有供其強盜使用之黑色塑膠袋1 個、全罩式安全帽
    1 頂、鐵鋸1 支等物，及起出其甫強盜取得之財物（強盜所
    得財物均已發還由被害人領回）。嗣警方於犯罪現場採集可
    疑指紋6 枚，經送請內政部警政署刑事警察局為指紋比對鑑
    定，確認所採之其中2 枚指紋均與高世佳之拇指指紋相符，
    而循線查獲上情。
二、案經周士寒、蔡偉宬、莊文華訴由彰化縣警察局北斗分局報
    請臺灣彰化地方法院檢察署檢察官偵查起訴。
    理  由
一、證據能力部分：
  (一)、證人即被害人周士寒、蔡偉宬、陳鈞彥及莊文華於警詢時
      之證述及贓物認領保管單，雖屬被告以外之人於審判外之
      言詞陳述，為傳聞證據，然經本院於審理時當庭直接提示
      而為合法之調查，被告均未於言詞辯論終結前聲明異議，
      本院復審酌該等言詞陳述係由證人出於自由意思而陳述，
      並無非法取證之情況，依刑事訴訟法第159 條之5 之規定
      ，認上開證人於警詢時之證述，應得採為認定本件犯罪事
      實所憑之證據。
  (二)、又現行刑事訴訟法關於「鑑定」之規定，除選任自然人充
      當鑑定人外，另設有囑託機關鑑定制度。依同法第198 條
      、第208 條之規定，不論鑑定人或鑑定機關、團體，固均
      應由法院、審判長、受命法官或檢察官視具體個案之需要
      而為選任、囑託，並依第206 條之規定，提出言詞或書面
      報告，始符合同法第159 條第1 項所定得作為證據之「法
      律有規定」之情形，否則所為之鑑定，仍屬傳聞證據。然
      於司法警察機關調查中之案件，為因應實務上，或因量大
      、或有急迫之現實需求，併例行性當然有鑑定之必要者，
      基於檢察一體原則，得由該管檢察長對於轄區內之案件，
      以事前概括選任鑑定人或囑託鑑定機關、團體之方式，俾
      便轄區內之司法警察官、司法警察對於調查中之此類案件
      ，得即時送請先前已選任之鑑定人或囑託之鑑定機關、團
      體實施鑑定，以求時效（法務部92年9 月1 日法檢字第09
      20035083號函參照，刊載於法務部公報第312 期）。此種
      由檢察機關概括選任鑑定人或概括囑託鑑定機關、團體，
      再轉知司法警察官、司法警察於調查犯罪時參考辦理之作
      為，法無明文禁止，係為因應現行刑事訴訟法增訂傳聞法
      則及其例外規定之實務運作而為，凡此，為法院辦案職務
      上所已知之事實。此種由司法警察官、司法警察依檢察官
      所概括選任之鑑定人或囑託鑑定機關、團體所為之鑑定結
      果，與檢察官選任或囑託為鑑定者，性質上並無差異，同
      具有證據能力（最高法院96年度台上字第2860號判決參照
      ) 。公訴人所提出之內政部警政署刑事警察局指紋鑑定書
      ，符合上開規定，且被告亦同意有證據能力，故得作為證
      據。
  (三)、其餘非供述證據部分，分別為警方合法採證所拍攝之相片
      及扣案之證物，檢察官、被告及辯護人對於證據能力均無
      意見，自得引為本案證據。
二、犯罪事實之認定：
    上開犯罪事實，業據被告高世佳於警詢、偵訊及本院審理時
    坦承不諱，核與被害人周士寒、蔡偉宬、陳鈞彥及莊文華於
    警詢及本院審理時所指述之情節相符，此有被害人周士寒之
    警詢筆錄（偵查卷第17至19頁）、被害人蔡偉宬之警詢筆錄
    （偵查卷第20至23頁）、被害人陳鈞彥之警詢筆錄（偵查卷
    第24至25頁）、被害人莊文華之警詢筆錄（偵查卷第26至28
    頁），及本院100 年7 月12日審理筆錄在卷可稽，並有贓物
    認領保管單4 張（偵查卷第29至32頁）、蒐證照片（偵查卷
    第51至67頁）附卷可佐，且本件經警在犯罪現場採得之可疑
    指紋送請內政部警政署刑事警察局為指紋比對鑑定，比對鑑
    定結果，其中編號北0000000-0 、北0000000-0 指紋，皆與
    被告指紋卡之右拇指指紋相符，有彰化縣警察局之被告指紋
    卡片、內政部警政署刑事警察局100 年6 月8 日刑紋字第10
    00072254號鑑定書在卷可憑（附於本院卷），足認被告之自
    白與事實相符。又扣案之鐵鋸1 支，經當庭勘驗可知全長43
    公分（刀刃約長30公分、刀柄約13公分、刀寬約4 公分），
    且鋸齒尖銳，客觀上顯足供作為傷害人之身體的兇器使用，
    則被告持此鐵鋸在近距離之內喝令被害人交付財物，已達至
    被害人不能抗拒之程度，自無疑義。至被告雖自稱犯案時因
    服用安眠藥而精神不濟云云，惟除最後一個被強盜之被害人
    莊文華於本院審理時證稱其感覺被告走路有點搖擺不穩等語
    之外，被害人周士寒、蔡偉宬於本院審理時均證述被告精神
    狀態並無異狀，復衡以被告連續犯下四起強盜案，皆成功取
    得財物，且其於本院審理時承認事先以黑色塑膠袋遮蔽後車
    牌，及以泥土塗抹前車牌，顯示被告犯案前計畫周嚴，又其
    事後遇警攔查時企圖駕車逃離，被警車追逐達20分鐘之久（
    參見偵查卷第75頁之警員職務報告），應認被告犯案時精神
    狀況尚未達到心神喪失或精神耗弱之程度。綜上，本件事證
    明確，被告犯行堪以認定。
三、按犯強盜罪而有刑法第321條第1項各款情形之一者，則應論
    以同法第330條第1項之加重強盜罪。又按刑法第321條第1項
    第3 款之兇器，係以行為人攜帶兇器竊盜為其加重條件，此
    所謂兇器，其種類並無限制，凡客觀上足對人之生命、身體
    、安全構成威脅，具有危險性之兇器均屬之（最高法院79年
    臺上字第5253號判例參照）。查扣案之鐵鋸1 支，係屬金屬
    材質，質地堅硬，鋸齒尖銳，顯見該物品客觀上足對人之生
    命、身體、安全構成威脅，具有危險性，可供兇器使用，自
    屬刑法第321 條第1 項第3 款之兇器。是核被告前揭所為，
    係犯刑法第330 條第1 項之加重強盜罪。被告所犯如附表所
    示之各罪，犯意各別，行為互殊，應分論併罰。辯護人雖以
    ：本件被告已坦承犯行，所搶的財物很少，且被告家庭經濟
    不是很好等情，而請求依刑法第59條酌減其刑云云。惟被告
    深夜持鐵鋸強盜被害人財物，對社會治安之破壞及個人生命
    安全具有重大危害，犯罪情節難謂輕微，至被告於審理中雖
    認罪，然此乃係被告犯後態度良好，得依刑法第57條在法定
    刑範圍內審酌量刑之因素，尚未符合刑法第59條所定情堪憫
    恕之要件，不能據此減輕其刑。爰審酌被告正值青年，竟不
    思以正當手段獲取財物，圖謀不勞而獲而於深夜持利刃強盜
    ，甚值非難，另參以被告並未出手傷害被害人之身體，犯後
    坦承犯行，態度尚屬良好，兼衡被告犯罪之動機、目的、手
    段、強盜財物之價值非鉅，及其家庭狀況、智識程度等一切
    情狀，分別量處如主文所示之刑，並定其應執行之刑，以示
    儆懲。
四、關於扣案物之沒收：
  (一)、扣案之黑色塑膠袋1 個、全罩式安全帽1 頂及鐵鋸1 支，
      均為被告高世佳所有，業據被告於本院審理時供述在卷，
      其中黑色塑膠袋是用以遮蔽車牌，全罩式安全帽1 頂是用
      以遮掩面容，均係為逃避追緝而使用之物，鐵鋸則係當場
      實施強盜所使用之物，此部分扣案物均是供本案強盜犯罪
      使用，應依刑法第38條第1 項第2 款之規定宣告沒收。
  (二)、另查扣案之拖鞋一雙，係被告高世佳實施強盜犯行時所穿
      ，但亦是供其平日穿著之拖鞋，非專為強盜所準備，而扣
      案之木棒1 支，被告陳稱係其父親置放在車上作為防身使
      用之物（偵查卷第71頁），此部分均與本案無直接關聯，
      又非違禁物，爰不併予宣告沒收。
據上論斷，應依刑事訴訟法第299條第1項前段，刑法第330條第
1項、第321條第1項第3款、第38條第1項第2款、第51條第5款，
判決如主文。
本案經檢察官賴志盛到庭執行職務。
中    華    民    國   100    年    8     月    2     日
                  刑事第七庭      審判長法官  葉明松
                                  法      官  郭麗萍
                                  法      官  黃玉齡
以上正本證明與原本無異。
如不服本判決，應於收受判決後10日內向本院提出上訴書狀，並
應敘述具體理由；其未敘述上訴理由者，應於上訴期間屆滿後20
日內向本院補提理由書（均須按他造當事人之人數附繕本「切勿
逕送上級法院」）。
告訴人或被害人對於判決如有不服具備理由請求檢察官上訴者，
其上訴期間之計算係以檢察官收受判決正本之日期為準。
中    華    民    國   100    年    8     月     2    日
                                  書  記  官  黃鏽金
附錄論罪科刑法條：
中華民國刑法第321條
犯竊盜罪而有左列情形之一者，處6 月以上、5 年以下有期徒
  刑：
  一、於夜間侵入住宅或有人居住之建築物、船艦或隱匿其內而
      犯之者。
  二、毀越門扇、牆垣或其他安全設備而犯之者。
  三、攜帶兇器而犯之者。
  四、結夥三人以上而犯之者。
  五、乘火災、水災或其他災害之際而犯之者。
  六、在車站或埠頭而犯之者。
前項之未遂犯罰之。
中華民國刑法第330條
犯強盜罪而有第321條第1項各款情形之一者，處7年以上有期
  徒刑。
前項之未遂犯罰之。
【附表】
┌──┬────┬────┬──────┬──────────┬─────┬───────┐
│編號│ 被害人 │犯罪時間│  犯罪地點  │ 強盜方式及所得財物 │ 所犯法條 │    宣告刑    │
│    │（店員）│        │            │                    │          │              │
├──┼────┼────┼──────┼──────────┼─────┼───────┤
│1   │周士寒  │100年5月│彰化縣溪州鄉│高世佳頭戴全罩式安全│刑法第330 │高世佳犯攜帶兇│
│    │        │3日4時43│中山路4段627│帽，右手持客觀上對人│條第1項、 │器強盜罪，處有│
│    │        │分許    │號「7-11超商│之生命、身體具有危險│第321條第 │期徒刑柒年肆月│
│    │        │        │」          │性而可供兇器使用之鐵│1項第3款（│。扣案之黑色塑│
│    │        │        │            │鋸1支，走入店內衝向 │攜帶兇器強│膠袋壹個、全罩│
│    │        │        │            │櫃檯，在距離店員周士│盜罪）    │式安全帽壹頂及│
│    │        │        │            │寒50公分內，以拔出刀│          │鐵鋸壹支均沒收│
│    │        │        │            │鞘的鋸子指向周士寒，│          │。            │
│    │        │        │            │喝令周士寒交出財物，│          │              │
│    │        │        │            │致使其心生畏懼不能抗│          │              │
│    │        │        │            │拒，乃依照高世佳指示│          │              │
│    │        │        │            │，將現金新臺幣（下同│          │              │
│    │        │        │            │）4,388 元、七星牌香│          │              │
│    │        │        │            │菸3 條交予高世佳。  │          │              │
├──┼────┼────┼──────┼──────────┼─────┼───────┤
│2   │蔡偉宬  │100年5月│彰化縣北斗鎮│高世佳頭戴全罩式安全│刑法第330 │高世佳犯攜帶兇│
│    │        │3日4時53│斗苑路2段298│帽及口罩走入店內，手│條第1項、 │器強盜罪，處有│
│    │        │分許    │之2號「7-11 │持客觀上對人之生命、│第321條第 │期徒刑柒年肆月│
│    │        │        │超商」      │身體具有危險性而可供│1項第3款（│。扣案之黑色塑│
│    │        │        │            │兇器使用之鐵鋸1支， │攜帶兇器強│膠袋壹個、全罩│
│    │        │        │            │在店員蔡偉宬前方20公│盜罪）    │式安全帽壹頂及│
│    │        │        │            │分內，以拔出刀鞘之鋸│          │鐵鋸壹支均沒收│
│    │        │        │            │子指向蔡偉宬心臟，喝│          │。            │
│    │        │        │            │令蔡偉宬交出財物，致│          │              │
│    │        │        │            │使其心生畏懼不能抗拒│          │              │
│    │        │        │            │，依照高世佳指示，將│          │              │
│    │        │        │            │現金4,700 元、峰牌香│          │              │
│    │        │        │            │菸3 條、七星牌香菸1 │          │              │
│    │        │        │            │條交予高世佳。      │          │              │
├──┼────┼────┼──────┼──────────┼─────┼───────┤
│3   │陳鈞彥  │100年5月│彰化縣北斗鎮│高世佳頭戴全罩式安全│刑法第330 │高世佳犯攜帶兇│
│    │        │3日5時許│斗中路319號 │帽及口罩走入店內，手│條第1項、 │器強盜罪，處有│
│    │        │        │「7-11超商」│持客觀上對人之生命、│第321條第 │期徒刑柒年肆月│
│    │        │        │            │身體具有危險性而可供│1項第3款（│。扣案之黑色塑│
│    │        │        │            │兇器使用之鐵鋸1支， │攜帶兇器強│膠袋壹個、全罩│
│    │        │        │            │站在店員陳鈞彥前方20│盜罪）    │式安全帽壹頂及│
│    │        │        │            │公分內，喝令陳鈞彥交│          │鐵鋸壹支均沒收│
│    │        │        │            │出財物，致使其心生畏│          │。            │
│    │        │        │            │懼不能抗拒，依照高世│          │              │
│    │        │        │            │佳指示，自收銀機內取│          │              │
│    │        │        │            │出現金600 元交予高世│          │              │
│    │        │        │            │佳。                │          │              │
├──┼────┼────┼──────┼──────────┼─────┼───────┤
│    │莊文華  │100年5月│彰化縣北斗鎮│高世佳頭戴全罩式安全│刑法第330 │高世佳犯攜帶兇│
│    │        │月3日4時│斗中路1段246│帽，手持客觀上對人之│條第1項、 │器強盜罪，處有│
│4   │        │57分許  │號「統一精工│生命、身體具有危險性│第321條第 │期徒刑柒年肆月│
│    │        │        │加油站」    │而可供兇器使用之鐵鋸│1項第3款（│。扣案之黑色塑│
│    │        │        │            │1支，衝向內側加油島 │攜帶兇器強│膠袋壹個、全罩│
│    │        │        │            │內收銀櫃檯，在距離店│盜罪）    │式安全帽壹頂及│
│    │        │        │            │員莊文華1公尺距離， │          │鐵鋸壹支均沒收│
│    │        │        │            │以鋸子刀尖指著莊文華│          │。            │
│    │        │        │            │，喝令莊文華交出財物│          │              │
│    │        │        │            │，致使其心生畏懼不能│          │              │
│    │        │        │            │抗拒，將百元鈔丟在桌│          │              │
│    │        │        │            │上，高世佳即取走上開│          │              │
│    │        │        │            │百元鈔，並取走置物櫃│          │              │
│    │        │        │            │內之零錢（以上共取得│          │              │
│    │        │        │            │現金2,383 元）及零錢│          │              │
│    │        │        │            │盒1 個。            │          │              │
└──┴────┴────┴──────┴──────────┴─────┴───────┘